# 请教陈版主，关于利润分配是以母公司还是合并口径分配

提问人：shenjiyuan 时间：2019-07-01 17:07:43
陈版主：
您好，我们在审计过程中遇到一个问题，利润分配应该以哪个基数进行分配，以母公司还是合并口径进行分配，或者是二者孰低进行分配。根据我们接触的上市公司，如果合并层面未分配利润低于母公司未分配利润，按照合并层面未分配利润进行分配。
我们查看了相关规定，其中按照《公司法》的有关规定，公司利润分配基础就是该公司财务报表上当年的税后利润，按此理解，母公司报表净利润应该是法定利润分配基础，而不能以合并报表净利润为基础进行利润分配；
上交所在《 2008 年年报注意事项讲解》中提到了财会函［ 2000 ］ 7 号中的规定，即 “编制合并会计报表的公司，其利润分配以母公司的可供分配的利润为依据。合并会计报表中可供分配利润不能作为母公司实际分配利润的依据”，上交所支持以母公司可供分配利润为基础进行分配的；
财政部会计司司长刘玉廷在《关于企业会计准则体系建设、趋同、实施与等效问题》中提到：“长期股权投资中母公司对子公司投资由权益法改为成本法，主要是为了避免企业在不能取得或不能全额取得投资收益的情况下出现虚增利润和超前分配，从而避免短期行为”，财政部还是支持以母公司报表利润作为利润分配依据的。
但财政部、国资委 2007 年出台的《中央企业国有资本收益收取管理暂行办法》规定，以合并报表中归属于母公司的净利润为基础收缴国有资本投资收益。该规定与上述意见不一致，这导致企业在进行利润分配时产生困惑，也将导致投资企业与被投资单位对利润分配基础的不同意见。 请教
陈版主，母公司进行利润分配时是按照母公司未分配利润进行分配，还是合并口径未分配利润进行分配，还是二者孰低，相关做法是否有权威文件支撑。

回答人：chenyiwei
利润分配是公司法人行为，因此理论上应按个别报表层面的未分配利润确定可供向股东分配股利的留存收益限额。财政部、国资委 2007 年出台的《中央企业国有资本收益收取管理暂行办法》所指的是 “上缴国有资本收益”，其中有特殊规定的，应从其规定。